臺灣基隆地方法院基隆簡易庭小額民事判決
110年度基保險小字第3號
原      告  富邦產物保險股份有限公司

法定代理人  羅建明  
訴訟代理人  黃郁涵  

            鄭羽玲  
被      告  方聖源  


上列當事人間損害賠償事件，本院於民國110年5月5日辯論終結
，判決如下：
    主      文
被告應給付原告新臺幣肆萬肆仟壹佰伍拾參元，及自民國一百一
十年四月三十日起至清償日止，按週年利率百分之五計算之利息
。
原告其餘之訴駁回。
訴訟費用新臺幣壹仟元，其中新臺幣柒佰元由被告負擔，餘由原
告負擔。
本判決第一項得假執行。但被告如以新臺幣肆萬肆仟壹佰伍拾參
元為原告預供擔保，得免為假執行。
    事實及理由
一、按因侵權行為涉訟者，得由行為地之法院管轄，民事訴訟法
    第15條第1項定有明文。其所指因侵權行為涉訟者，包括本
    於侵權行為所生之損害賠償訴訟；所謂行為地，凡為一部實
    行行為或其一部行為結果發生之地皆屬之，即除實行行為地
    外，結果發生地亦包括在內。是以，當事人間本於侵權行為
    所生之損害賠償訴訟，謂之因侵權行為涉訟，而管轄權之有
    無，自應依據當事人主張之原因事實，按前揭法律管轄規定
    以定其侵權行為地或結果地，並進而認定其管轄法院。本件
    原告主張被告駕駛車輛，行經基隆市○○區○○路000號前，違
    規以致撞擊行人陳枝松，乃依保險代位以及侵權行為之法律
    關係，請求被告負損害賠償責任等語，核屬因侵權行為涉訟
    之事件，兼之本件行為地及損害結果發生地均在本院轄區，
    是依前開說明，本院就本件自有管轄權。
二、被告經本院合法通知，未於言詞辯論期日到場，核無民事訴
    訟法第386條所列各款情形，爰依同法第436條之23、第436
    條第2項、第385條第1項前段規定，准原告之聲請，由其一
    造辯論而為判決。
三、原告主張：
    被告於民國107年10月30日晚間10時25分左右，無照騎乘原
    告承保之BK5-663號普通重型機車，行經基隆市○○區○○路000
    號前，違規以致撞擊行人陳枝松，導致行人陳枝松受有身體
    傷害，原告遂依強制汽車責任保險法第25條第1項、第27條
    第1項之規定，理賠行人陳枝松新臺幣（下同）63,075元（
    含醫藥費、看護費以及就醫車資）；因被告乃強制汽車責任
    保險法第9條之被保險人，無照駕駛致人受傷，是依強制汽
    車責任保險法第29條第1項第5款以及侵權行為之法律關係，
    原告應可於上開保險給付之範圍內，代位陳枝松請求被告賠
    償其所受損害，從而聲明：被告應給付原告63,075元，及自
    起訴狀繕本送達之翌日起至清償日止，按週年利率5%計算之
    利息。
四、被告答辯：　
　　被告經本院合法通知，未於言詞辯論期日到場，亦未提出書
    狀為任何聲明及陳述。
五、本院判斷：
　㈠查被告於107年10月30日下午10時25分左右，無照騎乘BK5-66
    3號普通重型機車，行經基隆市○○區○○路000號前（未設有行
    人穿越設施，亦非禁止行人穿越之路段），疏未注意車前狀
    況，適有行人陳枝松徒步穿越道路而未注意左右來車，被告
    駕駛車輛遂撞擊行人陳枝松，導致行人陳枝松受有身體傷害
    等情，業據原告提出基隆市警察局道路交通事故初步分析研
    判表、道路交通事故現場圖、長庚醫療財團法人基隆長庚紀
    念醫院診斷證明書、監理服務網查詢資料列印紙本等件為證
    ，並據本院職權向基隆市警察局函調事故資料暨向交通部公
    路總局臺北市區監理所基隆監理站查詢被告領照情形確認屬
    實，有基隆市警察局110年3月22日基警交字第1100034836號
    函暨道路交通事故現場圖、道路交通事故調查報告表㈠㈡、道
    路交通事故談話紀錄表、道路交通事故初步分析研判表、蒐
    證照片，以及交通部公路總局臺北市區監理所基隆監理站11
    0年4月14日北市監基站字第1100055676號函存卷為憑，兼之
    被告經本院合法通知，既未到庭爭執，亦未提出書狀表明證
    據或有利於己之答辯以供審酌，是依上開證據調查結果，堪
    信「被告無照騎乘機車兼未注意車前狀況」，以及「行人徒
    步穿越道路卻未注意左右來車」，同為上揭交通事故之肇事
    原因。
  ㈡按「汽車駕駛執照為駕駛汽車之許可憑證，由駕駛人向公路
    監理機關申請登記，考驗及格後發給之。汽車駕駛人經考驗
    及格，未領取駕駛執照前，不得駕駛汽車。」「汽車行駛時
    ，駕駛人應注意車前狀況及兩車並行之間隔，並隨時採取必
    要之安全措施，不得在道路上蛇行，或以其他危險方式駕車
    。」「行人穿越道路，應依下列規定：…在未設第一款行人
    穿越設施，亦非禁止穿越之路段穿越道路時，應注意左右無
    來車，始可小心迅速穿越。」道路交通安全規則第50條第1
    項、第94條第3項、第134條第6款訂有明文；又上開規定旨
    在保障公眾行車安全，核屬保護他人之法律，倘有違反，即
    應推定為有過失（民法第184條第2項規定參照）。查被告無
    照騎乘機車兼未注意車前狀況，行人陳枝松徒步穿越道路卻
    未注意左右來車，終至其人車相撞而使陳枝松受有身體傷害
    ，則被告、行人陳枝松自均明確違反道路交通安全規則之相
    關規定，彼等互有過失甚明。第按因故意或過失，不法侵害
    他人之權利者，負損害賠償責任；汽車、機車或其他非依軌
    道行駛之動力車輛，在使用中加損害於他人者，駕駛人應賠
    償因此所生之損害，民法第184條第1項前段、第191條之2前
    段規定甚明。本件被告於旨揭時、地，既違反上開交通法規
    ，以致無從避免系爭事故之發生，則被告之過失行為與行人
    陳枝松受傷之結果間，自有相當因果關係存在。準此，被告
    自應依法對行人陳枝松負損害賠償責任。
  ㈢原告主張被告騎乘之BK5-663號普通重型機車，乃原告承保之
    被保險汽車，被告則係強制汽車責任保險法第9條之被保險
    人，為此，原告已依強制汽車責任保險法之規定，就系爭事
    故理賠行人陳枝松63,075元（含醫藥費、看護費以及就醫車
    資）等情，業據原告提出與其主張相符之富邦產險強制汽車
    責任保險請求給付申請書、基隆長庚紀念醫院費用收據、看
    護證明、交通費用證明書、賠案查詢資料等件為憑，經核無
    訛。按「汽車駕駛人，有下列情形之一者，處新臺幣六千元
    以上一萬二千元以下罰鍰，並當場禁止其駕駛：未領有駕
    駛執照駕駛小型車或機車。」道路交通管理處罰條例第21條
    第1項第1款訂有明文。而強制汽車責任保險法第29條第1項
    第5款則規定：「被保險人有下列情事之一，致被保險汽車
    發生汽車交通事故者，保險人仍應依本法規定負保險給付之
    責。但得在給付金額範圍內，代位行使請求權人對被保險人
    之請求權：……違反道路交通管理處罰條例第二十一條或第
    二十一條之一規定而駕車。」承前所述，被告於107年10月3
    0日下午10時25分左右，「無照」騎乘BK5-663號普通重型機
    車，疏未注意車前狀況，以致撞擊行人陳枝松而應負損害賠
    償之責，是原告即BK5-663號普通重型機車之強制汽車責任
    保險人，理賠給付行人陳枝松保險金63,075元（含醫藥費、
    看護費以及就醫車資）以後，自得依上開規定，於其給付金
    額之範圍內，代位行使被害人即請求權人陳枝松對於被告之
    侵權行為損害賠償請求權。
  ㈣末按損害之發生或擴大，被害人與有過失者，法院得減輕賠
    償金額或免除之；前二項之規定，於被害人之代理人或使用
    人與有過失者，準用之，民法第217條第1項、第3項分別定
    有明文。又民法第217條第1項規定，目的在謀求加害人與被
    害人間之公平，倘受害人於事故之發生亦有過失，由加害人
    負全部賠償責任，未免失諸過酷，是以賦與法院得不待當事
    人主張，減輕其賠償金額或免除之職權。換言之，基於過失
    相抵之責任減輕或免除，非僅為抗辯之一種，亦可使請求權
    全部或一部為之消滅，故裁判上得以職權斟酌之（最高法院
    85年台上字第1756號判例意旨參照）。查被告無照騎乘機車
    兼未注意車前狀況，以及行人徒步穿越道路卻未注意左右來
    車，同屬系爭事故之肇事原因，此業經本院論述如前（參前
    揭㈠㈡，於茲不贅），是行人陳枝松就旨揭事故之發生，當亦
    同有過失，故行人陳枝松本應承擔之與有過失責任，原告亦
    應繼受而無例外；爰審酌被告、行人陳枝松就系爭事故之原
    因力大小及其過失情節，認被告、行人陳枝松各應負擔70%
    、30%之過失責任，如此始稱允當；從而，原告代位陳枝松
    對被告請求賠償之範圍，自以63,075元之70%即44,153元為
    限【計算式：63,075元70%＝44,153元，元以下四捨五入】
    。
六、從而，原告基於侵權行為以及強制汽車責任保險法第29條第
    1項第5款之規定，請求被告給付44,153元，及自起訴狀繕本
    送達之翌日即110年4月30日起至清償日止，按週年利率5%計
    算之利息，為有理由，應予准許；至逾上開金額之請求，於
    法無據，為無理由，應予駁回。
七、本件第一審裁判費為1,000元，此外別無其他費用支出，是
    本件訴訟費用確定為1,000元。爰依職權確定前開訴訟費用
    由兩造按其勝敗比例負擔。
八、本判決原告勝訴部分，係適用小額訴訟程序所為被告敗訴之
    判決，依民事訴訟法第436條之20之規定，應依職權宣告假
    執行，併酌情宣告被告預供相當之擔保金額後，得免為假執
    行。
九、據上論結，本件原告之訴為一部有理由，一部無理由，依民
    事訴訟法第436條之19第1項、第436條之20、第436條之23、
    第436條第2項、第385條第1項前段、第87條第1項、第79條
    、第392條第2項，判決如主文。
中　　華　　民　　國　　110 　年　　5 　　月　　5 　　日
                  基隆簡易庭法  官   王慧惠
以上正本係照原本作成。　　　　　　　　　   
對於本件判決如有不服，應於收受送達後20日內向本院提出上訴
書狀，上訴於本院合議庭，並按他造當事人之人數附具繕本。
當事人之上訴，非以判決違背法令為理由不得為之，上訴狀應記
載上訴理由，表明下列各款事項：
㈠原判決所違背之法令及其具體內容。
㈡依訴訟資料可認為原判決有違背法令之具體事實。
如委任律師提起上訴者，應一併繳納上訴審裁判費。
中　　華　　民　　國　　110 　年　　5 　　月　　5 　　日
                           書記官   姚安儒